臺灣基隆地方法院刑事判決　　　　　　　94年度簡上字第46號
上　訴　人　甲○○　男　46歲（民國47年6月1日生）
上列上訴人因毒品危害防制條例案件，不服本院基隆簡易庭九十
四年度基簡字第四三號，九十四年一月廿六日第一審判決（聲請
簡易判決處刑書案號：臺灣基隆地方法院檢察署九十四年度毒偵
字第三七號、第三八號）提起上訴，嗣經臺灣基隆地方法院檢察
署檢察官移送併辦（九十四年度毒偵字第四五六號、第一０八八
號），經本院改依通常程序審理，茲判決如下：
        主  文
原判決撤銷。
本件免訴。
        理  由
一、公訴意旨略以：被告甲○○前因施用毒品案件，經觀察、勒
    戒後，認無繼續施用毒品之傾向，由本署檢察官於民國87年
    7 月27日以87年度偵字第2010號為不起訴處分確定。又因施
    用第二級毒品安非他命案件，經觀察、勒戒後，認有繼續施
    用毒品之傾向，經法院裁定令入戒治處所施以強制戒治1 年
    並經判處有期徒刑6 月確定，分別於90年11月1 日、90年12
    月4 日執行完畢。詎其猶不知悔改，復基於概括犯意，於5
    年內之93年10月10日為警採尿時往前回溯96小時內之某日時
    起至同年11月8 日凌晨0 時許止，在不詳處所及基隆市○○
    區○○路117 巷18弄3 之1 號住處，連續施用第二級毒品安
    非他命，嗣為警分別於同年10月10日下午6 時20分許、同年
    11月10日下午4 時30分許，在基隆市○○區○○路117 巷18
    弄3 之1 號查獲，並扣得第二級毒品安非他命乙包（毛重
    4.7 公克）、吸食器乙組，因認被告甲○○涉犯毒品危害防
    制條例第十條第二項之施用第二級毒品罪嫌。
二、按檢察官聲請以簡易判決處刑之案件，經法院認有刑事訴訟
    法第四百五十一條之一第四項但書第三款所定應為無罪、免
    訴、不受理或管轄錯誤諭知之情形者，應適用通常程序審判
    之；又案件曾經判決確定者，應諭知免訴之判決，此在刑事
    訴訟法第四百五十二條、第三百零二條第一款分別定有明文
    ；又「刑事訴訟法第二百九十四條第一款（即現行法第三百
    零二條第一款）規定，案件曾經判決確定者，應為免訴之判
    決，係以同一案件，已經法院為實體上之確定判決，該被告
    應否受刑事制裁，即因前次判決而確定，不能更為其他有罪
    或無罪之實體上裁判。此項原則，關於實質上一罪或裁判上
    一罪（如刑法第五十五條及第五十六條之犯罪），其一部事
    實已經判決確定者，對於構成一罪之其他部分，固亦均應適
    用，但此種情形，係因審判不可分之關係，在審理事實之法
    院，對於全部犯罪事實，按照刑事訴訟法第二百四十六條（
    現行法第二百六十七條）規定本應予以審判，故其確定判決
    之既判力，亦自應及於全部之犯罪事實，若在最後審理事實
    法院宣示判決後，始行發生之事實，既非該法院所得審判，
    即為該案判決之既判力所不能及，檢察官或自訴人如就此部
    發生之事實依法起訴，既不在曾經確定判決之範圍以內，即
    係另一犯罪問題，受訴法院仍應分別為有罪或無罪之實體上
    裁判，縱令檢察官或自訴人，係就前案事實與其後新發生之
    事實，誤認為實質上一罪或裁判上一罪，一併起訴，受訴法
    院除應將前確定判決既判力所及部分諭知免訴外，關於其後
    新發生之事實，並不在刑事訴訟法第二百九十四條第一款所
    載情形之列，非可一併免訴。」此在最高法院三十二年上字
    第二五七八號判例亦闡釋至明，因之，關於連續犯之既判力
    時點係以最後審理事實法院之宣判日為畫分。
三、聲請人認定被告上開犯行，無非係以被告自白、驗尿報告、
    上開扣案證物為其主要論據。訊據被告甲○○則固不否認確
    有施用安非他命之行為，然辯稱：伊曾於九十三年八月廿七
    日為警查獲施用安非他命，嗣經本院於九十三年十二月三日
    以九十三年度易字第三三三號判處有期徒刑六月，該判決並
    於九十三年十二月廿七日確定，伊自九十三年八月廿七日為
    警查獲後即基於概括犯意再施用安非他命，故其再於本案於
    九十三年十月十日、同年十一月十日為警二度查獲施用安非
    他命，該等施用安非他命犯行與九十三年度易字第三三三號
    判決之施用安非他命犯行構成連續犯，不應另行論罪等語。
    經查：被告曾於八十六年間因違反麻醉藥品管理條例（即施
    用安非他命），經本院於八十六年四月七日判處有期徒刑五
    月確定，旋於同年間再因違反麻醉藥品管理條例（即施用安
    非他命），經本院於八十六年九月卅日判處有期徒刑六月確
    定，再於八十七年間因違反麻醉藥品管理條例（即施用安非
    他命），經本院於八十七年三月十一日判處有期徒刑七月確
    定，嗣於上訴台灣高等法院期間，毒品危害防制條例實施，
    因其於上訴期間之八十七年六月間施用毒品，經本院以八十
    七年度毒聲字第六八號裁定送觀察勒戒，經認無繼續施用傾
    向，而由臺灣基隆地方法院檢察官檢察官以八十七年度偵字
    第二０一０號處分不起訴確定，因之，前開上訴案件亦經台
    灣高等法院於八十七年九月三日以八十七年度上易字第三七
    六六號撤銷原判改判免刑。又於八十九年間因施用安非他命
    ，經本院於八十九年九月十六日以八十九年度毒聲字第一六
    九三號裁定送觀察勒戒，經認有繼續施用傾向，而由本院於
    八十九年十月廿六日以八十九年度毒聲字第一九八二號裁定
    送強制戒治，嗣經本院以九十年度毒聲字第六八一號裁定停
    止戒制付保護管束，已於九十年十一月一日保護管束期滿，
    其亦因本次施用安非他命而經本院基隆簡易庭於八十九年十
    一月廿七日以八十九年度基簡字第九四八號判處有期徒刑六
    月確定。再自九十三年四月間起至同年八月廿四日止，因施
    用安非他命，經本院於九十三年十二月三日以九十三年度易
    字第三三三號判處有期徒刑六月，該判決並於九十三年十二
    月廿七日確定，此有台灣高等法院被告前案紀錄表一紙附卷
    可稽，並經本院調取九十四年度執字第一七八號全卷（即本
    院九十三年度易字第三三三號案件之執行案卷）核閱屬實。
    由此可見，被告自八十六年間起即屢犯施用安非他命罪行，
    經判刑、觀察勒戒、強制戒治再至判刑，其施用安非他命之
    素行斑斑可見，其辯稱其於本案之施用安非他命犯行係與前
    案即本院九十三年度易字第三三三號案件之施用安非他命犯
    行具有連續犯裁判上一罪之關係，尚非無因。復查，被告於
    本案之施用起點係九十三年十月十日採尿前回溯九十六小時
    內之某時，與其在本院九十三年度易字第三三三號案件之施
    用安非他命之期間即九十三年四月間起至同年八月廿四日止
    之迄點，二者時間僅相隔二月餘，該二者時點核屬相緊接，
    被告辯稱二者係屬連續犯，亦非無據；前開本院九十三年度
    易字第三三三號判決既已確定在案，則被告於該案宣判日即
    九十三年十二月三日前所犯之本件施用安非他命之犯行亦已
    為該判決之既判力所及，而應為免訴之判決。原審審酌被告
    確有連續施用安非他命之行為，又其為累犯，而適用毒品危
    害防制條例第十條第二項、刑法第十一條前段、第五十六條
    、第四十七條、第四十一條第一項前段，而判處其有期徒刑
    六月，如易科罰金以三百元折算一日，並適用毒品危害防制
    條例第十八條第一項前段、刑法第三十八條第一項第二款之
    規定沒收銷燬扣案安非他命及吸食器，本非無據，然忽略被
    告於本案犯行與前案即本院九十三年度易字第三三三號案件
    具連續判裁判上一罪之關係，而已為該案判決既判力所及，
    自屬未洽，被告上訴既屬有理由，自應由本院撤銷原判，自
    為免訴之諭知。
四、本件既應諭知免訴，則臺灣基隆地方法院檢察署檢察官移送
    併辦之九十四年度毒偵字第四五六號、第一０八八號案件，
    自應退回檢察官另行處理。
據上論斷，應依刑事訴訟法第四百五十二條、第四百五十五條之
一第三項、第三百六十九條第一項前段、第三百六十四條、第三
百零二條第一款，判決如文。
本案經檢察官黃鴻達到庭執行職務
中　　華　　民　　國　　94　　年　　5 　　月　　23　　日
                  刑事第三庭審判長法    官　鄭景文
                                  法　　官　王美婷
                                  法　　官　曾雨明
以上正本證明與原本無異。
對於本件判決如有不服，應於收受送達後10日內，向本院提出上
訴書狀，上訴於臺灣高等法院。
中　　華　　民　　國　　94　　年　　5 　　月　　25　　日
　　　                            書 記 官  王靜敏
